【裁判字號】    95,上易,930
【裁判日期】    951012
【裁判案由】    贓物
【裁判全文】
臺灣高等法院臺中分院刑事判決         95年度上易字第930號
上  訴  人
即  被  告  丁○○
            乙○○
                    另案於臺灣台中監獄南投分監執行中
上列上訴人因贓物案件，不服臺灣南投地方法院95年度易字第13
2號中華民國95年6月15日第一審判決（起訴案號：臺灣南投地方
法院檢察署95年度偵字第656、997號），提起上訴，本院判決如
下：
    主  文
原判決關於丁○○部分撤銷。
丁○○連續搬運贓物，累犯，處有期徒刑柒月。
其他上訴駁回。
    事  實
一、丁○○前因偽造文書案件，經臺灣臺中地方法院以九十年度
    訴字第二六○號判決判處有期徒刑五月確定，於民國九十年
    十一月七日易科罰金執行完畢。乙○○曾因施用第二級毒品
    案件，先後經臺灣南投地方法院南投簡易庭以九十一年度投
    刑簡字第二七四號、九十二年度投刑簡字第五五二號判決分
    別判處有期徒刑四月、六月確定，經接續執行，嗣於九十三
    年十一月三日縮刑期滿執行完畢，詎丁○○、乙○○均不知
    悔悟。
二、緣許秀如、莫貴傑（均經本院以九十五年度上易字第二六九
    號判決判刑確定）與許桂森（因另案確定判決之效力所及，
    業經檢察官撤回起訴確定）共同基於意圖為自己不法所有之
    犯意聯絡，於九十四年二月二日屬於夜間之日出前某時，由
    許秀如、莫貴傑、許桂森等三人前往林正明位於南投縣竹山
    鎮○○路○段三三五巷十一號住處，由許秀如以其所有之錀
    匙開啟大門之後，侵入林正明前述住宅，竊取林正明所有之
    保險箱一個〔內有現金新臺幣（下同）六萬三千元、土地所
    有權狀三紙、護照一本、臺中商業銀行票面金額三萬元之支
    票一紙、支票存根若干紙、保險契約之資料及金飾若干個等
    物品〕得手，並由許秀如、莫貴傑、許桂森等三人合力將該
    保險箱以棉被裹住後搬運至林正明住處旁之馬路，再由許桂
    森以行動電話聯絡丁○○駕車前往該處載運上開竊得之保險
    箱。丁○○於接獲許桂森之電話後，即於同日上午七時許，
    駕駛車牌號碼四九一○－GD號自用小客車至上址，其明知該
    保險箱係來路不明之贓物，竟基於搬運贓物之概括犯意，駕
    駛上開自用小客車，經由許桂森等人之指示，將許桂森等人
    竊得之該保險箱運往竹山鎮德興里清水溪畔之產業道路。許
    桂森另以行動電話聯絡乙○○至前述產業道路會合，其後於
    同日上午某時許，許桂森、許秀如、乙○○等人在上開產業
    道路，由乙○○及許桂森等人持工具撬開該保險箱後，朋分
    保險箱中之財物；乙○○明知該保險箱及保險箱內之財物為
    來路不明之贓物，竟基於收受贓物之犯意，收受保險箱內之
    現金七千元。嗣經林正明於同日上午九時許向南投縣警察局
    竹山分局竹山派出所報案，適該所警員同日上午前曾發現丁○○與許桂森同行，因許桂森有竊盜前科，懷疑許桂森行竊
    保險箱，乃通知丁○○到竹山派出所說明，丁○○乃將其上
    開搬運保險箱並予棄置之行為，對製作筆錄之警員戊○○主
    動供出搬運贓物犯行而接受裁判，並帶同警方前往棄置保險
    箱之地點，起獲保險箱，並因許桂森以電話聯絡丁○○至雲
    林縣斗六市○○路六六五號名家汽車旅館搭載許桂森等人，
    丁○○又於同日下午十七時十分許，帶同警方至上址汽車旅
    館查獲許桂森、許秀如、莫貴傑，之後並循線查獲乙○○。
三、緣許桂森（由檢察官另案處理）於九十四年六月十五日凌晨
    一時許，侵入丙○○所經營位於竹山鎮○○路○段八一七號
    工廠內，竊取丙○○所有之檜木等木材所製花瓶十七支及花
    瓶蓋二十七個等物品得手；其後許桂森即至丁○○位於南投
    縣竹山鎮○○路○段六三三號住處，要求丁○○替其載運前
    開花瓶及花瓶蓋。丁○○即於同日凌晨三時許駛前開自用小
    客車前往丙○○上開工廠外之路旁，其明知該花瓶及花瓶蓋
    亦為來路不明之贓物，仍承續同上搬運贓物之概括犯意，將
    許桂森所竊得之該檜木花瓶及花瓶蓋搬上前開自用小客車，
    並駛往許桂森位於南投縣竹山鎮○○路九三號住處。嗣在半
    途中，為警於同日凌晨三時三十分許在南投縣竹山鎮○○○
    路與延平五路交岔路口處查獲。
四、案經南投縣警察局竹山分局報請臺灣南投地方法院檢察署檢
    察官偵查起訴。
    理  由
壹、有關證據能力部分：
一、查，被告乙○○涉案部分，前於檢察官偵訊時，被告丁○○
    曾以證人身分具結證述在卷（見九十四年度偵字第五九七號
    卷第六二頁）；並經許秀如於九十四年二月三日警詢時以被
    告身分供述在卷。就上開丁○○、許秀如證述或陳述涉及被
    告乙○○之內容，原審業於本案審理時以證人身分傳喚丁○○、許秀如到場具結作證，並經被告乙○○行使反對詰問權
    （見原審卷第五三至六二頁）。且查，前開證人丁○○於檢
    察官偵訊時之證述，並無顯有不可信之情況；上開偵查中同
    案被告許秀如於警詢時之陳述，雖與其於原審以證人身分所
    證述之內容不符，惟被告許秀如上開陳述具有較可信之特別
    情況，且為證明被告乙○○犯罪事實存否所必要（詳後論述
    ），依刑事訴訟法第一百五十九條之一第二項、第一百五十
    九條之二規定，前開丁○○、許秀如之證述或陳述，自得作
    為認定被告乙○○犯罪事實之證據。
二、另按被告以外之人於審判外之陳述，雖不符前四條（即刑事
    訴訟法第一百五十九條之一至第一百五十九條之四）之規定
    ，而經當事人於審判程序同意做為證據，法院審酌該言詞陳
    述或書面陳述作成時之情況，認為適當者，亦得為證據；當
    事人、代理人或辯護人於法院調查證據時，知有第一百五十
    九條第一項不得為證據之情形，而未於言詞辯論終結前聲明
    異議者，視為有前項之同意，刑事訴訟法第一百五十九條之
    五定有明文。本件被告以外之人即丙○○、許桂森（事實欄
    三部分）於警詢時所為之陳述，本院於九十五年九月二十八
    日審理程序調查證據時，被告丁○○並未對上開證據是否有
    不得為證據之情形於言詞辯論終結前聲明異議，有本院審判
    筆錄可稽；且丙○○、許桂森分別為該竊盜案件之被害人、
    被告，其等關於失竊或竊取前開花瓶及花瓶蓋之陳述，乃親
    身經歷之事，於作成前開警詢所為之陳述，實無加以隱瞞或
    增刪匿飾之必要，本院認該等陳述亦適當作為本件認定被告
    丁○○犯罪事實之證據，依前開說明，亦得將上開被告以外
    之人即丙○○、許桂森於審判外所為之陳述列為認定被告丁○○犯罪事實本件之證據，均先敘明。
貳、實體部分：
一、認定犯罪事實所憑證據及理由：
    訊據被告丁○○對於如事實欄三所示之犯行坦白承認，另不
    否認其於上開時間駕駛車牌號碼四九一○－GD號自用小客車
    至林正明上址住處外之馬路，並將該保險箱載往竹山鎮德興
    里清水溪畔之產業道路等事實，惟矢口否認有何搬運贓物犯
    行，並辯稱：許桂森說要搬家，所以叫伊載運該保險箱，伊
    是在不知情的情況下載運的云云；訊據被告乙○○矢口否認
    收受贓物，並辯稱：當天早上係莫貴傑打電話給伊，伊沒有
    參與撬開該保險箱，許秀如等人怎麼可能會分錢給伊，伊只
    是經過清水溪旁，看到許秀如在那裡，與許秀如打招呼而已
    云云。經查：
(一)、事實欄二部分：
１、許秀如、許桂森、莫貴傑等人於九十四年二月二日屬於夜間
    之日出前某時，前往林正明位於竹山鎮○○路○段三三五巷
    十一號住處，由許秀如以其所有之錀匙開啟大門之後，侵入
    林正明前述住宅，竊取林正明所有之保險箱一個（內有現金
    六萬三千元、土地所有權狀三紙、護照一本、臺中商業銀行
    票面金額三萬元之支票一紙、支票存根若干紙、保險契約之
    資料及金飾若干個等物品）得手等情，業經證人許秀如、許
    桂森於原審證述甚詳（見原審卷第五三至五八頁、七六至八
    ○頁），核與證人林正明於原審法院九十四年度易字第一八
    三號竊盜案件（以下簡稱為原審前案）證述失竊之情節大致
    相符（見原審前案卷(二)第二二至二五頁），復有南投縣警察
    局竹山分局竹山派出所贓物認領據一紙及失竊物品之照片十
    一幀在卷可佐，而許秀如、莫貴傑因上開竊盜案件，經原審
    法院以九十四年度易字第一八三號判處有期徒刑一年、一年
    二月在案，有該判決書一份附卷為憑（見九十四年度偵字第
    六五六號卷第六至十一頁背面），許秀如、許桂森、莫貴傑
    上開竊盜犯行堪信屬實。是以，該保險箱及保險箱內之財物
    ，自屬贓物無訛。
２、被告丁○○於九十四年二月二日上午某時許，經由許桂森以
    電話通知後，即於同日上午七時許，駕駛上開自用小客車前
    往林正明住處旁之馬路，再經由許桂森等人之指示，駕駛該
    自用小客車，將許桂森等人竊得之該保險箱載運往竹山鎮德
    興里清水溪畔之產業道路等情，業據被告丁○○供承在卷，
    核與證人許桂森證述之情節相符，自堪信為真實。此外，參
    照下列證據足以證明被告丁○○駕駛前開自用小客車載運該
    保險箱時，即已明知該保險箱係來路不明之贓物：
(1)、被告丁○○駕駛上開自用小客車至林正明住處外之馬路時，
    許桂森等人係指示被告丁○○將該保險箱載往竹山鎮德興里
    清水溪畔之產業道路。則如許桂森果真係為搬家而要求被告
    丁○○駕駛前開自用小客車載運該保險箱，為何要將該保險
    箱載往溪畔之產業道路，而非載往一般人居住之處？可見被
    告丁○○應已明知該保險箱之來源甚有疑問，許桂森等人應
    係欲將之載往該偏僻之處從事開啟並取出其中之財物等不法
    行為。
(2)、證人許桂森於原審證稱：伊在林正明住處外之馬路上時，有
    叫被告丁○○將裹住保險箱的棉被丟掉，因為那裡有早起作
    運動的人，怕別人看到等語（見原審卷第八０頁）。由此益
    證被告丁○○已明知許桂森等人搬運該保險箱之情形明顯違
    背一般正常搬家之情形，否則，許桂森豈有叫被告丁○○將
    裹住保險箱之棉被丟棄之理。
３、有關被告乙○○參與本件收受贓物犯行之情節，業據被告丁○○於檢察官偵訊時以證人身分具結後證述明確，復經偵查
    中同案被告許秀如於警詢時供述甚詳。又查：
(1)、被告丁○○於檢察官偵訊時證稱：伊是在九十四年二月二日
    七時許到竹山鎮○○路○段那裏去載許秀如、莫貴傑、許桂
    森，是許桂森打伊手機即0000000000號叫伊去，
    當天早上七點多，許桂森用0000000000及000
    0000000號手機打給伊，伊到場時許桂森等三人用棉
    被包著保險箱，是莫貴傑開車，伊跟許桂森坐後座，許秀如
    坐前座，當時是許桂森等三人搬保險箱上車，後來伊等人把
    保險箱載到離開現場一○○公尺，許秀如跟莫貴傑先下車，
    伊跟許桂森開著伊那部車子到清水溪，許秀如跟莫貴傑後來
    就開白色車子到那邊會合；是乙○○打開保險箱，用鐵鎚及
    扳手打開，許桂森也有幫忙等語（見九十五年度偵字第六五
    六號偵查卷第六七頁）。有關被告丁○○上開證詞，係其於
    檢察官偵訊時以證人身分具結後所為之證述，依法須負偽證
    罪之刑責，則依此丁○○所為證述之外部環境或條件，並無
    顯有不可信之情況，依刑事訴訟法第一百五十九條之一第二
    項規定，得作為認定被告乙○○犯罪事實之證據。
(2)、同案被告許秀如於警詢時供稱：伊與許桂森、莫貴傑、丁○○等四人將保險箱載往竹山鎮清水溪旁產業道路，再由許桂
    森通知乙○○攜帶工具即鐵撬、榔頭到場，由許桂森拿榔頭
    ，丁○○、莫貴傑輪流敲打後，再由乙○○持鐵撬將保險箱
    撬開，伊等人將保險箱內物品取出，由伊將贓物分贓，伊分
    得金戒指一只、神明金牌二面及現金四萬元，許桂森分得現
    金一萬六千元，莫貴傑分得金戒指五只，乙○○分得現金七
    千元，之後許桂森才放火燒毀保險箱及資料的；乙○○攜帶
    工具到竹山鎮清水溪旁產業道路時才知悉該保險箱是伊與許
    桂森、莫貴傑行竊所得，並分贓的等語（見同上偵查卷第二
    三、二四頁）。並參酌原審前案行準備程序時勘驗許秀如上
    開陳述之光碟之結果，筆錄所記載之內容，係由製作之員警
    依照許秀如回答之內容再整理之後所記載，許秀如陳述之內
    容，核與筆錄記載之內容相符（見本院前案卷(一)第一一八至
    一二七頁）；另依勘驗之結果，就光碟內容中許秀如之態度
    神情而言，許秀如於接受訊問回答問題時四處張望，且回答
    流利；此外，證人即製作該筆錄之竹山分局竹山派出所警員
    戊○○於原審前案審理時證稱：其製作該筆錄並無用刑求、
    逼供或其他不正當之方法等語（見原審前案卷(二)第二八頁）
    ，足認許秀如前開供述應係出於其自由意識。至於，許秀如
    前開警詢時之供述，雖與其於原審以證人身分所證述：被告
    乙○○並未參與撬開該保險箱之行為，亦未分得該保險箱內
    之財物云云（見原審卷第五四頁）之內容不符，惟經審酌：
    許秀如上開供述，係於被查獲後翌日十一時至十一時三十
    分所為，已經過充分之休息，並無疲勞訊問之情形，其精神
    狀態應屬正常，另依上開原審前案勘驗之結果及證人戊○○
    之證詞，亦無強暴、脅迫等不正當訊問之情形；上開供述
    較為接近案發當時，許秀如之記憶應屬最清晰之時，且其較
    無考量其他共犯之利害關係或自己所涉犯之罪名（例如：結
    夥三人以上竊盜或普通竊盜之差異），較無可能為自己避重
    就輕，亦應較無受到其他共犯之壓力，故應較為接近真實等
    情節，則依此許秀如所為陳述之外部環境或條件，本院認為
    許秀如上開警詢陳述具有較可信之特別情況，且為證明被告
    乙○○犯罪事實存否所必要，依同法第一百五十九條之二規
    定，得作為認定被告乙○○犯罪事實之證據。
(3)、茲再進一步審酌下列事項，益徵被告丁○○、許秀如上開證
    詞及供詞，應堪採信為真實：
  被告丁○○與許秀如就被告乙○○涉案之主要情節，即在竹
    山鎮清水溪旁產業道路，由被告乙○○與許桂森等人以工具
    將該保險箱撬開，二人證述及供述之情形互相吻合。
  依卷附許桂森所使用之0000000000號行動電話之
    雙向通聯紀錄所示（見同上偵查卷第八八頁背面），許桂森
    該行動電話與被告乙○○所使用之0000000000號
    行動電話之間，於當日六時三十六分許、七時十七分許、七
    時二十一分許、七時二十二分許、九時○三分許、九時四十
    六分許、十時○四分許等時間，有多筆通聯紀錄，核與許秀
    如前開有關其與許桂森等人竊得該保險箱之後，由許桂森聯
    絡被告乙○○前往竹山鎮清水溪旁產業道路之供述吻合，應
    堪採信為真實。至於，乙○○於本院辯稱：當天早上以電話
    與伊聯絡者係莫貴傑，並請求傳訊莫貴傑云云。然查，被告
    乙○○於九十四年四月六日前案偵查中供稱：九十四年二月
    二日有無與莫貴傑、許桂森聯絡，伊不記得等語（見同上偵
    查卷第一○四頁背面）；復於九十四年十一月九日原審九十
    四年度易字第一八三號前案被訴共同竊盜上開保險箱案件中
    辯稱：可能是之前許桂森拿別人的電話打給伊，伊按照這個
    電話回電等語（見同上偵查卷第一三四頁所附審判筆錄影本
    ），足見之前被告乙○○在被訴竊盜前案並未提出此項抗辯
    ，至本案被訴收受贓物，距離案發時間已久，其記憶本該模
    糊，被告乙○○竟執此辯解，不只與其前詞齟齬，且與許秀
    如供述及通連紀錄不合，益見其辯解不足採信，且此部分事
    證已明，無傳訊莫貴傑再為調查之必要，併此敘明。
  許秀如供稱：在前開產業道路，其分給許桂森現金一萬六千
    元，且其等分贓完畢之後，由許桂森放火燒毀保險箱及資料
    情節，核與證人許桂森於原審證述之情節相符（見原審卷第
    七七、七八頁），足證許秀如所供稱：其與許桂森等人在前
    開產業道路撬開該保險箱並分贓進而湮滅證據等情節，亦堪
    採信為真實。
  依丁○○上開證述內容，可能使自己遭到刑法竊盜罪或贓物
    罪等罪嫌訴追之高度風險，應無任意陳述相關犯罪情節之必
    要。
    至於證人許秀如、許桂森於原審雖均證稱：被告乙○○並未
    參與撬開該保險箱之行為，亦未分得該保險箱內之財物云云
    ，則顯係事後迴護被告乙○○之詞，均不足取。
(4)、被告乙○○既在前開產業道路，參與以工具撬開該保險箱並
    朋分保險箱中財物之行為，則足證其已明知該保險箱及保險
    箱內之財物為來路不明之贓物。
４、綜上，被告丁○○、乙○○前開辯解，皆顯係事後卸責之詞
    ，不足以採信。
(二)、事實欄三部分：
    此部分業據被告丁○○坦白承認，且經丙○○、許桂森於警
    詢時分別就失竊或竊取前開花瓶及花瓶蓋之情節陳述在卷，
    復有竹山分局延平派出所贓物認領據一紙、該失竊物品及現
    場照片八幀在卷可佐，足證被告丁○○之自白與事實相符。
(三)、綜上各情，被告丁○○搬運贓物、被告乙○○收受贓物之犯
    行，均堪認定，應依法論科。
二、新舊法比較：
    按被告二人行為後，刑法及刑法施行法業於九十四年二月二
    日總統令公布修正，於九十五年七月一日施行（下稱新刑法
    ，修正前刑法下稱舊刑法），參酌最高法院九十五年五月二
    十三日刑事庭第八次會議決議，新刑法第二條第一項之規定
    ，係規範行為後法律變更所生新舊法律比較適用之準據法，
    於新刑法施行後，應適用新刑法第二條第一項之規定，為「
    從舊從輕」之比較。另於比較時應就罪刑有關之共犯、未遂
    犯、想像競合犯、牽連犯、連續犯、結合犯，以及累犯加重
    、自首減輕暨其他法定加減原因（如身分加減）與加減比例
    等一切情形，本於統一性及整體性原則，綜其全部罪刑之結
    果而為比較。本案涉及法律變更之部分，比較如下：
(一)、法定刑中罰金刑部分：
    刑法第三十三條第五款業經修正公布，修正後刑法第三十三
    條第五款規定「罰金：新臺幣一千元以上，以百元計算之」
    ，與修正前刑法第三十三條第五款規定「罰金：（銀元）一
    元以上」不同。比較新舊法結果，以修正前即行為時法較有
    利於被告，故依刑法第二條第一項前段規定，本案關於被告
    乙○○、丁○○分別涉犯刑法第三百四十九條第一項、第二
    項收受、搬運贓物罪之法定刑罰金部分，以適用行為時之法
    律即修正前刑法第三十三條第五款規定決定其罰金部分之法
    定刑，較有利於被告。故依刑法第二條第一項前段規定，本
    案關於刑法第三百四十九條第一項、第二項之法定刑罰金部
    分，自應適用行為時之法律即修正前刑法第三十三條第五款
    規定決定其罰金部分之法定刑。
(二)、法定刑中罰金刑提高標準之新舊法適用：
    被告二人行為後，刑法施行法第一條之一於九十五年六月十
    四日經以華總一義字第○九五○○○八五一八一號令修正公
    布增訂。修正增訂之刑法施行法第一條之一規定「中華民國
    九十四年一月七日刑法修正施行後（按指九十五年七月一日
    ），刑法分則編所定罰金之貨幣單位為新台幣。九十四年一
    月七日刑法修正時，刑法分則編未修正之條文定有罰金刑者
    ，自九十四年一月七日刑法修正施行後，就其所定數額提高
    為三十倍。但七十二年六月二十六日到九十四年一月七日新
    增或修正之條文，就其所定數額提高為三倍」。被告乙○○
    、丁○○分別涉犯刑法第三百四十九條第一項、第二項收受
    、搬運贓物罪之法定刑有罰金刑（依序為銀元五百元、一千
    元以下），且為刑法分則編未修正之條文而定有罰金刑者；
    於刑法施行法第一條之一修正增訂前，其貨幣單位為銀元，
    罰金刑之提高標準應適用罰金罰鍰提高標準條例第一條之規
    定「依法律應處罰金、罰鍰者，就其原定數額得提高為二倍
    至十倍。」而再依現行法規所定貨幣單位折算新臺幣條例第
    二條規定「現行法規所定金額之貨幣單位為圓、銀元或元者
    ，以新臺幣元之三倍折算之。」如換算為新台幣，則刑法第
    三百四十九條第一項、第二項之罪法定刑罰金刑部分，依序
    應為罰金新台幣一萬五千元、三萬元以下。如適用刑法施行
    法第一條之一規定提高三十倍，亦為新台幣一萬五千元、三
    萬元以下。比較新舊法適用之結果，其關於法定刑為罰金部
    分之提高標準，新舊法均無不利之情形。故依刑法第二條第
    一項前段規定，本案關於刑法第三百四十九條第一項、第二
    項之法定刑罰金提高標準部分，自應適用行為時之法律即罰
    金罰鍰提高標準條例第一條及現行法規所定貨幣單位折算新
    臺幣條例第二條之規定。
(三)、被告丁○○之犯行，因行為後新法業已刪除連續犯之規定，
    此刪除雖非犯罪構成要件之變更，但顯已影響行為人刑罰之
    法律效果，自屬法律有變更，依新法第二條第一項規定，比
    較新、舊法結果，仍應適用舊法論以連續犯，較有利於被告
    丁○○。
(四)、被告丁○○前因偽造文書案件，經臺灣臺中地方法院以九十
    年度訴字第二六○號判決判處有期徒刑五月確定，於九十年
    十一月七日易科罰金執行完畢；被告乙○○曾因施用第二級
    毒品案件，先後經臺灣南投地方法院南投簡易庭以九十一年
    度投刑簡字第二七四號、九十二年度投刑簡字第五五二號判
    決分別判處有期徒刑四月、六月確定，經接續執行，嗣於九
    十三年十一月三日縮刑期滿執行完畢等情，有臺灣高等法院
    被告全國前案紀錄表各一份存卷可考，其等茲於五年以內再
    故意犯本件有期徒刑以上之罪，不論依修正前之刑法第四十
    七條，或修正後之刑法第四十七條第一項之規定，均構成累
    犯，對被告而言並無有利或不利之情形，自不生新舊法比較
    之問題，應逕依修正前之刑法第四十七條，論以累犯。
(五)、修正前刑法第六十二條將原規定之「必減其刑」，修正後為
    「得減其刑」，雖性質上屬刑罰裁量之事項，惟既影響行為
    人之刑罰法律效果，應屬法律變更之範疇，而有第二條第一
    項之適用，經比較新舊法，以舊法規定「必減其刑」對行為
    人即被告丁○○較為有利。
(六)、被告乙○○於行為時之刑法第四十一條第一項前段規定：「
    犯最重本刑為五年以下有期徒刑以下之刑之罪，而受六個月
    以下有期徒刑或拘役之宣告，因身體、教育、職業、家庭之
    關係或其他正當事由，執行顯有困難者，得以一元以上三元
    以下折算一日，易科罰金。」又被告乙○○行為時之易科罰
    金折算標準，修正前罰金罰鍰提高標準條例第二條前段（現
    已刪除）規定，就其原定數額提高為一百倍折算一日，則本
    件被告乙○○行為時之易科罰金折算標準，應以銀元三百元
    折算一日，經折算為新臺幣後，應以「新臺幣九百元」折算
    為一日。惟九十四年二月二日總統令修正公布、九十五年七
    月一日施行之刑法第四十一條第一項前段則規定：「犯最重
    本刑為五年以下有期徒刑以下之刑之罪，而受六個月以下有
    期徒刑或拘役之宣告者，得以新臺幣『一千元、二千元或三
    千元』折算一日，易科罰金。」比較修正前後之易科罰金折
    算標準，以九十五年七月一日新法施行前之規定，較有利於
    被告乙○○。是被告乙○○行為後法律已有所變更，經比較
    新舊刑法易科罰金之規定，應依刑法第二條第一項前段之規
    定，適用最有利於被告乙○○之修正前行為時法，而定其易
    科罰金之折算標準。
三、所犯罪名、刑之酌科及原審判決應維持或撤銷之理由：
(一)、核被告丁○○所為，係犯修正前刑法第三百四十九條第二項
    之搬運贓物罪；另核被告乙○○所為，係犯修正前同條第一
    項之收受贓物罪。
(二)、被告丁○○先後二次搬運贓物之犯行，時間密接、犯罪構成
    要件相同，顯係基於概括犯意為之，為連續犯，應依修正前
    刑法第五十六條之規定論以一罪，並加重其刑。
(三)、被告丁○○、乙○○分別曾受如上所示有期徒刑之宣告，並
    經執行完畢，有刑案資料查註紀錄表及臺灣高等法院被告前
    案紀錄表附卷可參，其等於刑之執行完畢後五年內再犯本件
    有期徒刑以上之罪，皆為累犯，均應依修正前刑法第四十七
    條規定加重其刑，就被告丁○○部分，並遞加之。
(四)、按刑法第六十二條所謂未發覺之罪，係指凡有搜查權之官吏
    ，不知有犯罪之事實，或雖知有犯罪之事實，而不知犯罪人
    為何人者，均屬之（最高法院二十六年度渝上字第一八三九
    號判例要旨參照）。上開竊盜發生後，南投縣警察局竹山分
    局竹山派出所警員戊○○雖為被告丁○○製作筆錄，但依被
    害人林正明之報案，警方僅知林正明上址住處發生竊案，並
    不知尚有搬運贓物者，被告丁○○於警員製作筆錄時主動向
    警員戊○○坦承其為搬運贓物之人等情，業據證人戊○○於
    本院證述屬實（見本院卷第六三頁背面），被告丁○○在有
    偵查權限之警員查獲之前，警員既不知犯罪人為何人，仍屬
    未發覺之罪，而被告丁○○對於該未發覺之搬運贓物罪主動
    坦承其係行為人，且於警、偵審中皆到庭表明願受裁判，被
    告丁○○雖於審理中辯稱其不知保險箱為贓物，然其係行使
    審判中為自己辯護之權利，為合法權利之行使，並不影響自
    首要件之成立，爰依修正前刑法第六十二條前段規定減輕其
    刑。
(五)、原審認被告乙○○罪證明確，適用修正前刑法第三百四十九
    條第一項、第四十七條、第四十一條前段、罰金罰鍰提高標
    準條例第一條前段、修正前罰金罰鍰提高標準條例第二條規
    定，並審酌被告乙○○收受來路不明之贓物，助長犯罪，增
    加被害人尋求救濟途徑之困難，及其犯罪之手段、被害人所
    受損害，犯後否認犯行，態度不佳等一切情狀，量處有期徒
    刑四月，並依修正前刑法第四十一條前段規定，諭知易科罰
    金之折算標準。其認事用法均無不當，量刑亦堪稱妥適，被
    告乙○○上訴意旨，仍執陳詞，否認犯罪，為無理由，應予
    駁回。至被告丁○○搬運贓物罪部分，原審予以論罪科刑，
    固非無見，惟查，被告丁○○就上開事實二所示搬運贓物之
    犯罪事實，業已符合自首要件，原審疏為審酌，尚有未恰。
    被告丁○○上訴意旨，否認事實二所載搬運贓物之主觀犯意
    ，固非可取，惟原判決既有上開可議之處，應由本院將此部
    分撤銷改判。爰審酌被告丁○○搬運來路不明之贓物，助長
    犯罪，增加被害人尋求救濟途徑之困難，及其犯罪之手段、
    被害人所受損害，犯後承認部分犯行，並能帶同警方查獲許
    桂森等人，態度尚佳，但其涉及兩件搬運贓物犯行，涉案情
    節較重等一切情狀，量處如主文第二項所示之刑，以資懲儆
    。
據上論結，應依刑事訴訟法第三百六十九條第一項前段、第三百
六十四條、第二百九十九條第一項前段、第三百六十八條，刑法
第二條第一項但書、修正前刑法第五十六條、第三百四十九條第
二項、第四十七條、第六十二條前段，罰金罰鍰提高標準條例第
一條前段，判決如主文。
本案經檢察官甲○○到庭執行職務。
中    華    民    國    95    年    10    月    12    日
            刑事第八庭  審判長法  官  羅  得  村
                              法  官  巫  政  松
                              法  官  陳  宏  卿
上列正本證明與原本無異。
不得上訴。
                              書記官  柯  孟  伶
中    華    民    國    95    年    10    月    14    日
附錄本案論罪科刑法條：
刑法第三百四十九條第一項、第二項
收受贓物者，處三年以下有期徒刑、拘役或五百元以下罰金。
搬運、寄藏、故買贓物或為牙保者，處五年以下有期徒刑、拘役
或科或併科一千元以下罰金。
                                                      Ｆ


司法院資訊處製作；財團法人民間司法改革基金會備份。
